【裁判字號】    99,訴緝,22
【裁判日期】    990709
【裁判案由】    偽造有價證券等
【裁判全文】
臺灣桃園地方法院刑事判決              99年度訴緝字第22號
公  訴  人  臺灣桃園地方法院檢察署檢察官
被      告  甲○○
指定辯護人  本院公設辯護人  陳瑞明
上列被告因詐欺等案件，經檢察官提起公訴（95年度偵字第7614
號），本院判決如下：
    主  文
甲○○無罪。
    理  由
一、公訴意旨略以：甲○○意圖為自己不法之所有，基於詐欺之
    犯意，於民國94年4 月間某日，利用丙○○在華僑銀行桃園
    分行開設有支票帳戶及託其保管支票專用印章之際，持丙○
    ○之上開印章向華僑銀行桃園分行領取空白支票，致該行行
    員誤以為甲○○係得到丙○○之授權而交付空白支票1 本，
    共計25張（支票號碼為AA0000000 號至AA0000000 號）。而
    甲○○取得上開空白支票後，竟又基於偽造有價證券之概括
    犯意，分別於94年5 月、6 月間某日，盜用丙○○之支票專
    用印章於上開所竊得支票號碼為AA0000000 號、AA0000000
    號之支票發票人欄處，並填載發票日為94年5 月21日，面額
    各為新臺幣（下同）3 萬8,900 元、7,500 元後，分別交付
    予簡大為、李添壽收執，作為清償債務等用途。嗣簡大為、
    李添壽分別透過新竹國際商業銀行會稽分行、三民分行提出
    票據交換，惟因丙○○已於94年5 月23日向華僑銀行桃園分
    行申報票據遺失及掛失止付而遭到退票，經臺灣票據交換所
    桃園縣分所函警偵辦，始循線查悉上情。因認被告甲○○涉
    犯刑法第339 條第1 之詐欺取財及第201 條第1 項之偽造有
    價證券罪嫌云云。
二、按犯罪事實應依證據認定之，無證據不得推定其犯罪事實；
    不能證明被告犯罪或其行為不罰者，應諭知無罪之判決，刑
    事訴訟法第154 條第2 項及第301 條第1 項分別定有明文。
    又事實之認定，應憑證據，如未能發現相當證據，或證據不
    足以證明，自不能以推測或擬制之方法，為裁判基礎（最高
    法院40年台上字第86號判例要旨參照）。另認定犯罪事實所
    憑之證據，雖不以直接證據為限，間接證據亦包括在內；然
    而無論直接或間接證據，其為訴訟上之證明，須於通常一般
    之人不致有所懷疑，而得確信其為真實之程度者，始得據為
    有罪之認定，倘其證明尚未達到此一程度，而有合理之懷疑
    存在時，即無從為有罪之認定，最高法院亦著有76年台上字
    第4986號判例可資參照。又按刑法上之偽造文書或偽造有價
    證券罪，係以無製作權之人冒用他人名義製作文書或簽發有
    價證券為構成要件之一，如行為人係基於有製作權人之授權
    而製作，固不能謂無製作權，惟若逾越授權之範圍而製作，
    即不得以曾獲授權而免其偽造文書或偽造有價證券之罪責（
    最高法院93年台上字第1983 、2258、6311號判決參照）。
三、證據能力部分：
    按被告以外之人於審判外之陳述，經當事人於審判程序同意
    作為證據，法院審酌該言詞陳述或書面陳述作成時之情況，
    認為適當者，亦得為證據；當事人、代理人或辯護人於法院
    調查證據時，知有上開刑事訴訟法第159 條第1 項不得為證
    據之情形，而未於言詞辯論終結前聲明異議者，視為有前項
    之同意，刑事訴訟法第159 條之5 亦有明文。查本件所有之
    供述及非供述證據，經本院於審判程序提示予被告、辯護人
    ，並告以內容要旨，被告、辯護人均表示無意見，且未聲明
    異議，本院審酌相關言詞或書面陳述作成時之情況，認為適
    當，依前揭法條意旨，得援為本案證據。
四、公訴意旨認被告甲○○涉犯詐欺及偽造有價證券犯行，無非
    係以被害人丙○○及證人李添壽於警詢及偵查中、證人許松
    基於警詢時之證述，及面額分別為3 萬8,900 元、7, 500元
    、票號分別為AA0000000 、AA0000000 號之支票影本各1 紙
    、掛失止付票據提示人資料查報表、票據掛失止付通知書、
    遺失票據申報書、退票理由單等為其主要論據。訊據被告甲
    ○○矢口否認有何詐欺及偽造有價證券之犯行，辯稱：我去
    申領本案支票及開立支票，均有經過丙○○的授權，且開立
    的票都是付給廠商的貨款，我大概是從94年開始與丙○○合
    夥作餐飲，因為我有點週轉不靈，後來我自己的支票都跳票
    ，才改用丙○○的票，他也同意，空白支票是我經過丙○○
    的授權去銀行領取的，他有交給我大、小章，當時剩下的支
    票我都還給丙○○了等語。
五、經查：
  (一)雖被害人丙○○於警詢及偵查中證述：94年4 月初，我遭甲
    ○○至華僑銀行桃園分行盜領我的空白支票本，內共有25張
    空白支票，他事後有透過別人還我15張支票、支票印章及公
    司印章各1 枚，實際取走票號AA0000000 至AA0000000 號、
    AA0000000 至AA0000000 號共10張，甲○○領走支票沒有經
    過我同意，我不認識AA0000000 號支票提示人簡大為，該支
    票日期、金額不是我填寫的，印章也不是我蓋的，但該印章
    是我支票專用章無誤云云，然被害人丙○○前於95年間因謊
    報票號AA0000000 、AA0000000 號等支票失竊一事，而犯刑
    法第171 條第1 項之未指定犯人誣告罪，經臺灣桃園地方法
    院檢察署檢察官以95年度偵緝字第578 號聲請簡易判決處刑
    ，並由本院以95年度桃簡字第2085號判決判處有期徒刑4 月
    等情，業據本院調閱95年度桃簡字第2085號卷核閱無訛，並
    有臺灣票據交換所桃園縣分所退票理由單、掛失止付票據提
    示人資料查報表、票據掛失止付通知書、遺失票據申報書等
    附卷可稽，被害人既因謊報前開票號AA0000000 、AA000000
    0 號支票失竊而經判刑，顯見其明知上開支票並無遺失之情
    事，惟仍於警詢及偵查中為上開證述，是其上開所述之情詞
    是否真實，即非無疑。
  (二)再者，依證人簡大為於警詢及偵查中證述：票號AA0000000
    號支票是丙○○在桃園特易購美食街攤位的店長「志強」交
    給我們公司司機再轉交給我的，我是丙○○在桃園特易購美
    食街之「大漢和風」、「古早味台灣小吃」及中壢特易購美
    食街之「大長金」的雜貨及白米供應商，是固定月結15至30
    天的支票，丙○○確實知道該張支票是貨款，跳票後他還有
    到我們公司協調貨款及跳票的事，甲○○是頂讓上開小吃店
    給丙○○的人等語；及證人李添壽於警詢及偵查中證述：票
    號AA0000000 號是甲○○在94年4 月份美食街的廣告施工完
    畢後，交給我公司員工的，因為我們有做他們美食街的廣告
    ，我當時是和甲○○接洽的，費用7,500 元，當時甲○○是
    拿丙○○所負責的大漢公司的名片，上面有丙○○的名字，
    所以我要丙○○負責，丙○○說他的票是交給甲○○等語；
    及證人許松基於警詢時證述：票號AA0000000 號支票是施工
    完後，甲○○交給我，我再交給老闆李添壽等語；及證人呂
    允鐘於警詢及偵查中證述：甲○○與丙○○是我公司的客戶
    ，和我公司往來生意約半年，之前都無使用支票付款，這次
    是買公司貨品以支票付款，票號AA0000000 號支票是丙○○
    在桃園特易購及中壢大江賣場美食街經營之「大漢台灣小吃
    」時，支付給我的貨款，我是他的供應商，他跟我說貨款改
    開支票給我，所以就要桃園特易購店長「志強」將這張支票
    交給我，丙○○確實知道該支票是貨款，跳票後我遇到他，
    他要我再給他展期等語；及證人宋和勳於偵查中證述：94年
    5 月4 日丙○○在中壢特易購的美食街擺攤位，他向我買菜
    到7 月3 日，共買了11萬1,78 5元，但一毛錢都沒付過，他
    有給我票號AA0000000 號支票，但跳票了等語觀之，足認票
    號AA0000000 、AA0000000 、AA0000000 號等支票，均係被
    害人丙○○為支付貨款而交由當時其所經營之美食街小吃店
    店長「志強」轉交證人簡大為、呂允鐘、宋和勳等人，事後
    甚且為跳票一事與證人簡大為、呂允鐘等人協調還款及展期
    等事宜。則上開支票既係由被害人丙○○用以交付證人簡大
    為、呂允鐘、宋和勳等人支付貨款所用，顯然並非未經被害
    人丙○○同意即取之使用之情形，是被害人丙○○於警詢及
    偵查中指訴：甲○○實際取走票號AA0000000 至AA0000000
    號、AA0000000 至AA0000000 號共10張，甲○○領走支票沒
    有經過我同意云云，應不屬實。
  (三)參以證人朱瀅如於偵查中證稱：我認識丙○○，不認識甲○
    ○，但甲○○好像是丙○○的另外一個合夥人，因丙○○在
    94年間有向我訂購一批廚房器具設備，積欠我貨款11萬餘元
    ，所以於94年3 月31日，在我新莊市○○路700 號之13的「
    餐廚五金總匯商行」，由丙○○之合夥人甲○○交給我票號
    AA0000000 號支票及現金1 萬餘元，丙○○知道該支票是要
    支付貨款使用的，因為我們有撥電話給丙○○確認等語；及
    證人乙○○於本院審理時證述：被告有跟丙○○合夥，丙○
    ○與被告有一起拿票來跟我調現，應該有二次，二次都是丙
    ○○的票等語明確，足認被告與被害人丙○○於94年間確有
    合夥關係，被告確有持被害人丙○○名義之支票支付貨款及
    調現，且被害人丙○○均同意乙節無訛。
  (四)被告甲○○與被害人丙○○當時既為合夥關係，上開支票又
    確實用於支付貨款，並為被害人丙○○所明知，加以上開支
    票印章係被害人丙○○交予被告甲○○保管乙節，亦據被害
    人丙○○於警詢時證述明確，則衡諸常情，若非被害人丙○
    ○同意並授權被告領取及使用上開支票交付貨款，豈有可能
    連同開立支票所需使用之印章均交由被告保管，此益徵被告
    領取及開立上開丙○○名義之支票應係經被害人丙○○之同
    意及授權而為。
六、綜上所述，被告甲○○執前詞所辯，顯非虛妄，應可採信。
    足認被告領取及開立上開支票時，顯係基於被害人丙○○之
    同意及授權而為，灼然自明。被告既經被害人丙○○同意及
    授權而領取及開立丙○○名義之支票，其所為自與詐欺及偽
    造有價證券之構成要件不該當，顯難以該罪相繩。此外，復
    查無其他積極證據，得以證明被告甲○○有公訴意旨所指犯
    行，本件不能證明被告犯罪，依法應為被告甲○○無罪判決
    之諭知。
據上論斷，應依刑事訴訟法第301 條第1 項，判決如主文。
本案經檢察官蔡正傑到庭執行職務。
中    華    民    國    99    年    7    月     9     日
                  刑事第七庭審判長法  官   蕭  世  昌
                                  法  官   蔡  羽  玄
                                  法  官   蔡  世  芳
如不服本判決應於收受判決後10日內向本院提出上訴書狀，並應
敘述具體理由；其未敘述上訴理由者，應於上訴期間屆滿後20日
內向本院補提理由書（均須按他造當事人之人數附繕本）「切勿
逕送上級法院」。
以上正本證明與原本無異。
                                  書記官   張  尹  嫚
中    華    民    國    99    年    7     月    9     日

司法院資訊處製作；財團法人民間司法改革基金會備份。
